臺灣臺南地方法院交通事件裁定　　　　 94年度交聲字第237號
移送機關　交通部公路總局嘉義區監理所麻豆監理站
受處分人
即異議人　甲○○
上列受處分人因違反道路交通管理處罰條例案件，對於交通部公
路總局嘉義區監理所麻豆監理站民國94年5月13日所為之裁決處
分（處分案號：麻監裁罰字第裁75-NP0000000號）聲明異議，本
院裁定如下：
    主  文
原處分撤銷。
甲○○不罰。
    理  由
一、原處分意旨略以：受處分人即異議人甲○○所有車牌號碼Ｓ
    四─九四六一號自小客車，於民國九十年十二月二日十三時
    十八分許，經人駕駛行經速限六十公里之高雄縣內門鄉實踐
    大學出口處時，為警以電腦雷達自動照相測速器測獲該輛自
    小客車之行車時速高達七十七公里，已超速十七公里，而有
    行車速度超過規定最高時速之違規行為，經高雄縣政府警察
    局旗山分局逕行開單舉發。嗣移送機關即交通部公路總局嘉
    義區監理所麻豆監理站，復以異議人之上述違規事實屬實，
    乃依道路交通管理處罰條例第四十條第一項及第六十三條第
    一項第一款之規定，裁處異議人罰鍰新台幣（下同）一千七
    百元，並記違規點數一點。
二、聲明異議意旨則以：本件毫無證據可證明異議人超速，至少
    應有異議人簽名之紅單或照片可證明，且至今已三年多，之
    前並無收到違規之紅單，故難接受這樣的裁罰。從而，異議
    人不服原裁處，而提起本件異議。
三、按汽車駕駛人，行車速度，超過規定之最高時速者，處新台
    幣一千二百元以上二千四百元以下罰鍰；並記違規點數一點
    ；汽車駕駛人之行為有其他違規行為經以科學儀器取得證據
    資料之情形，當場不能製單舉發者，得對汽車所有人逕行舉
    發處罰；前開逕行舉發，應記明車輛牌照號碼、車型等可資
    辨明之資料，查明汽車所有人姓名或名稱、住址後，製單舉
    發處罰之；道路交通管理處罰條例第四十條第一項、第六十
    三條第一項第一款、及第七條之二第一項第六款、第二項分
    別定有明文。然事後該證據資料如已無從查考，則該逕行舉
    發之程序，即難認為合法適當，且亦不得僅據該舉發通知單
    ，即對行為人加以處罰。
四、經查：
  (一)本件受處分人即異議人甲○○所有車牌號碼Ｓ四─九四六一
    號自小客車，於九十年十二月二日十三時十八分許，經人駕
    駛行經速限六十公里之高雄縣內門鄉實踐大學出口處時，為
    警以電腦雷達自動照相測速器測獲該輛自小客車之行車時速
    高達七十七公里，已超速十七公里，而違反道路速限管制規
    定之事實，雖有高雄縣警察局高警交字第ＮＰ000000
    0號舉發違反道路交通管理事件通知單一紙附卷可稽。
  (二)惟按法院受理交通異議案件，乃是對於交通舉發行政處分審
    查其是否違法，本質上屬於行政爭訟過程，與普通法院審理
    刑事案件之原則不同。其舉證責任之原理，非如刑事案件中
    ，應超越任何合理懷疑始可為有罪判決者之嚴格程度。其舉
    證責任之原理，應與民事訴訟相類似，除有特別規定外，基
    本上準用民事訴訟法，由國家機關與人民二造，各自履行其
    主觀之舉證責任，在過程中各自提出證據；若窮盡各種證據
    方法，待證結果仍有不明時，則由客觀之舉證責任危險分配
    原則，決定國家機關與人民二造何人應受敗訴危險。此參酌
    行政訴訟法第一百三十六條規定準用民事訴訟法第二百七十
    七條自明。是依此舉證責任分擔之原則，移送機關既裁決異
    議人有行車超速之行為，除異議人自認移送機關所裁決之舉
    發違規事實無誤外，自應先由移送機關就其主張異議人有此
    項舉發之違規事實，負舉證之責任，必須證明其為真實後，
    異議人於其抗辯事實，始應負證明之責任，合先敘明。
  (三)而查原裁決機關交通部公路總局嘉義區監理所麻豆監理站，
    裁決異議人甲○○有超速之違規行為，乃引據舉發單為證。
    惟本件舉發情形既係逕行舉發，有以『電腦雷達自動照相測
    速器』攝獲違規超速相片，測得該輛自小客車之行車時速有
    高達七十七公里之違規行為，則依此舉發情形，若要認定異
    議人所有前開自小客車確有違規超速行為，自必有依電腦雷
    達自動照相測速器所取得之違規超速採證照片，且員警記明
    車輛牌照號碼、車型等可資辨明之資料，始可作為異議人有
    行車超速之採證依據，否則尚難認已盡舉證之責。經查，「
    本分局舉發ＮＰ0000000號違規（車號：Ｓ四─九四
    六一），查本案違規至今已逾三年，無法查詢收受情形及採
    證照片……」等情，此有高雄縣政府警察局旗山分局九十四
    年四月二十六日高縣旗警交字第○九四○○○四七四七號函
    暨所附本案大宗掛號函件一紙在卷可按，故本件高雄縣政府
    警察局高警交字第ＮＰ0000000號舉發違反道路交通
    管理事件通知單是否有合法送達異議人，尚屬不明。且「有
    關本分局九十年十二月二日舉發ＮＰ0000000號違規
    單，經查本案已逾三年，查無底片可提供佐証參辦」等情，
    亦有高雄縣政府警察局旗山分局九十四年六月三日高縣旗警
    交字第○九四○○○六二○五號函等在卷可稽，是本件業已
    無照片或底片可資證明舉發單所記載之違規事實屬實。準此
    ，異議人所有前開自小客車，有無於上揭時、地行車超速之
    違規行為，即屬無從認定，自不能僅以高雄縣政府警察局高
    警交字第ＮＰ0000000號舉發違反道路交通管理事件
    通知單上之違規事實欄有填載「行車限速六十公里，經測時
    速七十七公里，超速十七公里未滿二十公里」等語，即遽予
    認定異議人有行車超速之違規行為。從而，本件交通違規之
    舉發事證，除僅有高雄縣政府警察局高警交字第ＮＰ000
    0000號舉發違反道路交通管理事件通知單一紙外，並無
    違規超速採證照片等相關證據，是經核實難認為業已充分。
    此外，亦查無其他積極證據，足以證明異議人所有前開自小
    客車，於上開時、地，確有原處分意旨所稱之違規情形。綜
    上，依前開舉證責任危險分配原則，移送機關就其主張異議
    人有此項舉發之違規事實，既尚未能證明其為真實，自應受
    敗訴之危險。故本件尚難僅根據上述舉發通知單之記載，即
    率而認定異議人實際上確有原處分意旨所指之違規行為。
五、綜上所述，本件受處分人即異議人甲○○所有前述自小客車
    ，於九十年十二月二日十三時十八分許，有無行經高雄縣內
    門鄉實踐大學出口處時，行車超速之違規行為，既無從證明
    ，是異議人於前述時、地，並無上開原處分意旨所稱之違規
    行為，應可認定。從而，本件異議人之異議，經核為有理由
    ，原處分予以裁罰，於法即有未合，應由本院裁定將原處分
    撤銷，另為異議人不罰之諭知，以資適法。
六、據上論斷，應依道路交通案件處理辦法第二十條，裁定如主
    文。
中　　華　　民　　國　　94　　年　　7 　　月　　6 　　日
                  交通法庭  法　官  洪榮家
以上正本證明與原本無異。
如不服本裁定應於送達後5日內向本院提出抗告狀（應附繕本）
。
                            書記官  陳志德
中　　華　　民　　國　　94　　年　　7 　　月　　6 　　日
